臺灣彰化地方法院刑事判決　　　　　　　 96年度訴字第442號
公　訴　人　臺灣彰化地方法院檢察署檢察官
被　　　告　甲○○
　　　　　　　　　　　號
　　　　　　　　　（現另案在臺灣彰化監獄彰化分監執行中）
指定辯護人　本院公設辯護人　乙○○
上列被告因違反毒品危害防制條例案件，經檢察官提起公訴（九
十六年度偵字第四四七號），本院判決如下：
    主  文
甲○○幫助施用第一級毒品，累犯，處有期徒刑伍月；又幫助施
用第一級毒品，累犯，處有期徒刑伍月；應執行有期徒刑玖月。
    犯罪事實
一、甲○○前曾於民國八十二年三月三十日，因違反肅清煙毒條
    例案件，經本院以八十一年度訴字第一二二三號判處有期徒
    刑三年二月確定；又於八十二年八月三十日，再因違反肅清
    煙毒條例案件，經臺灣高雄地方法院以八十二年度訴字第二
    八八二號判處有期徒刑三年四月，褫奪公權三年確定；復於
    八十六年七月二十二日，因違反肅清煙毒條例及麻醉藥品管
    理條例等案件，經本院以八十六年度訴字第三六九號分別判
    處有期徒刑三年六月、五月，並定應執行刑為有期徒刑三年
    九月確定，上開三確定判決之有期徒刑部分經入監執行及接
    續執行殘刑後，業已於九十四年十月三十一日因縮刑期滿而
    執行完畢。詎猶不知警惕，其明知海洛因係毒品危害防制條
    例所明定列管之第一級毒品，本不得持有、施用，然因其友
    人丙○○欲施用第一級毒品海洛因，惟苦無來源，而丙○○
    復由其不詳姓名、年籍及住居所之綽號「阿凱」之成年男子
    處得知甲○○處有第一級毒品海洛因可調，乃於九十五年九
    月十三日某時許，由丙○○以其所有之門號為000000
    0000號之行動電話撥打甲○○所持用之0000000
    000號行動電話連絡，詢問甲○○是否能代為購買第一級
    毒品海洛因，嗣甲○○覓得賣家後，竟基於幫助丙○○施用
    第一級毒品海洛因之犯意，由甲○○連絡丙○○表示由渠二
    人合資購買可買得較多之數量，後丙○○與甲○○二人果各
    出資新臺幣（下同）五百元合計為一千元，再由甲○○獨自
    一人出面向賣家購買第一級毒品海洛因，再將所購得之第一
    級毒品海洛因依份量，於九十五年九月十三日下午七時三、
    四十分許，在彰化縣彰化市秀傳醫院附近與丙○○二人平分
    所購得之第一級毒品海洛因，以此方式幫助丙○○施用第一
    級毒品海洛因一次。後於九十五年九月十九日某時許，丙○
    ○又因沒有第一級毒品海洛因可供施用，竟又以同上行動電
    話連絡甲○○詢問是否能代為購買第一級毒品海洛因，嗣甲
    ○○再度覓得賣家後，竟另基於幫助丙○○施用第一級毒品
    海洛因之犯意，由甲○○連絡丙○○表示由渠二人合資購買
    可買得較多之數量，後丙○○與甲○○二人又各出資五百元
    合計為一千元，再由甲○○獨自一人出面向賣家購買第一級
    毒品海洛因，再將所購得之第一級毒品海洛因依份量，於九
    十五年九月十九日晚間九時三十分許，在彰化縣彰化監理站
    附近與丙○○二人平分所購得之第一級品海洛因，以此方式
    幫助丙○○施用第一級毒品海洛因一次。
二、案經彰化縣警察局和美分局報請臺灣彰化地方法院檢察署檢
    察官偵查起訴。
    理  由
一、上揭幫助施用第一級毒品海洛因二次之犯罪事實，業據被告
    甲○○於本院審理時坦承不諱，並經證人丙○○於本院審理
    時到庭結證屬實，並有臺灣彰化地方法院檢察署九十五年彰
    檢榮敏聲監續字第０００四九七號通訊監察書及通訊監察譯
    文各一份附卷可稽，足認被告於本院審理時之自白核與事實
    相符，均堪採信。又本件被告上開二次與丙○○合資購買第
    一級毒品海洛因之幫助丙○○施用第一級毒品行為，均係在
    證人丙○○以行動電話連絡被告後，渠二人始起意共同出資
    購買，故被告上開二次幫助丙○○施用第一級毒品海洛因之
    犯行，應各係臨時另行起意無訛，本件事證明確，被告幫助
    施用第一級毒品海洛因之犯行均洵堪認定。
二、核被告甲○○所為，均係犯刑法第三十條第一項前段，毒品
    危害防制條例第十條第一項之幫助施用第一級毒品罪。被告
    二次幫助施用前持有海洛因之低度行為，各為幫助施用之高
    度行為所吸收，均不另論罪。又被告幫助施用第一級毒品犯
    行部分，係屬幫助犯，爰依刑法第三十條第二項之規定減輕
    其刑。公訴意旨雖以：被告係基於販賣第一級毒品海洛因之
    犯意，利用電話號碼0000000000號電話，供丙○
    ○先後於九十五年九月十三日晚間七時許及同年月十九日晚
    間七時許，以其所使用之0000000000號電話撥入
    後，向被告甲○○購買第一級毒品海洛因，交易地點分別為
    彰化縣彰化市秀傳紀念醫院附近及彰化監理站附近，兩次交
    易金額均為五百元，因認被告此二次行為均係涉犯毒品危害
    防制條例第四條第一項之販賣第一級毒品罪嫌。惟按犯罪事
    實應依證據認定之，無證據不得認定犯罪事實，刑事訴訟法
    第一百五十四條第二項定有明文。又事實之認定，應憑證據
    ，如未能發現相當之證據，或證據不足以證明，自不能以推
    測或擬制之方法，為裁判之基礎（最高法院四十年臺上字第
    八十六號判例意旨、六十九年臺上字第一五三一號判例意旨
    參照）。公訴人認被告涉犯上開罪嫌，無非係以經訊之被告
    甲○○坦承使用上開0000000000號電話，且被告
　　所使用之上開電話號碼，業自九十五年九月七日起，由臺灣
    彰化地方法院檢察署以九十五年彰檢榮敏聲監續字第四九七
    號核發通訊監察書，施以通訊監察，有通訊監察書影本及通
    訊監察譯文附卷可稽，為其主要論據。惟訊據被告均堅詞否
    認有何販賣第一級毒品海洛因予丙○○之犯行，並辯稱：伊
    係與證人丙○○合資購買，再平分各自施用等語。經查，本
    案雖有上開通訊監察譯文在卷可佐，惟依該通訊監察譯文之
    內容實尚無法判斷被告是否確有以販賣第一級毒品海洛因之
    犯意，販賣第一級毒品海洛因予丙○○施用，從而仍應以證
    人丙○○經具結後，於本院審理時經交互詰問程序所為之證
    詞為可信（證人丙○○前並無警、偵訊筆錄）。是以本院尚
    不得僅以上開通訊監察譯文即認定被告曾二次販賣第一級毒
    品海洛因予丙○○施用。此外，復查無其他積極證據足資證
    明被告與丙○○合資購買第一級毒品海洛因時，被告即有因
    此從中牟利之事實，依前揭法條及判例意旨說明，尚不足以
    證明被告有販賣第一級毒品海洛因予丙○○之犯行。公訴人
    以被告涉犯有販賣第一級毒品海洛因之行為，容有未合，然
    此事實與幫助丙○○施用第一級毒品海洛因犯行，僅係被告
    有無與所連絡之「賣家」共同營利意圖之區別，社會基本事
    實同一，應予變更起訴法條如上，附此敘明。又被告所犯上
    開二罪，係犯意各別、且行為時、空亦有不同，應予分論併
    罰。末查被告前曾於八十二年三月三十日，因違反肅清煙毒
    條例案件，經本院以八十一年度訴字第一二二三號判處有期
    徒刑三年二月確定；又於八十二年八月三十日，再因違反肅
    清煙毒條例案件，經臺灣高雄地方法院以八十二年度訴字第
    二八八二號判處有期徒刑三年四月，褫奪公權三年確定；復
    於八十六年七月二十二日，因違反肅清煙毒條例及麻醉藥品
    管理條例等案件，經本院以八十六年度訴字第三六九號分別
    判處有期徒刑三年六月、五月，並定應執行刑為有期徒刑三
    年九月確定，上開三確定判決之有期徒刑部分經入監執行及
    接續執行殘刑後，業已於九十四年十月三十一日因縮刑期滿
    而執行完畢，有臺灣高等法院被告前案紀錄表、在監在押全
    國紀錄表及臺灣彰化地方法院檢察署刑案資料查註紀錄表各
    一份在卷可稽，其於受有期徒刑執行完畢後，五年以內故意
    再犯本件有期徒刑以上之二罪，為累犯，均應依刑法第四十
    七條第一項之規定加重其刑，上開刑有加重及減輕者，則依
    法先加後減之。爰審酌被告之平日素行，犯罪之動機、目的
    均僅係為幫助朋友，惟其明知施用毒品係犯罪行為，不知規
    勸朋友遠離毒害，反幫助購買毒品供其施用惡性非輕、犯罪
    之手段為幫助購買毒品、所生害危之程度及犯罪後之態度等
    一切情狀，分別量處如主文所示之刑，並定其應執行之刑，
    以示懲儆。
據上論斷，應依刑事訴訟法第二百九十九條第一項前段、第三百
條，毒品危害防制條例第十條第一項，刑法第十一條前段、第三
十條第一項前段、第二項、第四十七條第一項、第五十一條第五
款，判決如主文。
本案經檢察官洪英丰到庭執行職務。
中　　華　　民　　國　九十六　年　  六　  月　二十一　日
                  刑事第五庭    審判長法  官  許旭聖
                                      法  官  吳俊螢
                                      法  官  簡婉倫
以上正本證明與原本無異。
如不服本判決，應於判決送達後十日內，向本院提出上訴狀（須
附繕本），上訴於臺灣高等法院臺中分院。
中　　華　　民　　國　九十六　年　  六　  月　二十一　日
                        　　　        書記官  黃幼華
附錄本案論罪科刑法條全文：
毒品危害防制條例第十條第一項：
施用第一級毒品者，處六月以上五年以下有期徒刑。
